【裁判字號】    98,簡上,304
【裁判日期】    981223
【裁判案由】    違反毒品危害防制條例
【裁判全文】
臺灣臺南地方法院刑事判決             98年度簡上字第304號
上  訴  人  乙○○
即  被  告
上列上訴人即被告因違反毒品危害防制條例案件，不服本院刑事
庭98年度簡字第2155號中華民國98年9月23日第一審判決（聲請
簡易判決處刑書案號：98年度毒偵字第1799號），提起上訴，本
院管轄之第二審合議庭判決如下：
    主  文
上訴駁回。
    事實及理由
一、本院審理結果，認第一審簡易判決認事、用法及量刑均無不
    當，應予維持，並引用第一審簡易判決書及檢察官聲請簡易
    處刑書記載之事實、證據及理由（如附件）。
二、原審以上訴人即被告乙○○罪證明確，依刑事訴訟法第449
    條第1項前段、毒品危害防制條例第10條第2項，刑法第11條
    前段、第41條第1項前段，刑法施行法第1條之1，量處有期
    徒刑2月，並諭知易科罰金之折算標準，本院經核原判決認
    事用法，並無不合，量刑亦稱妥適。上訴人即被告乙○○上
    訴意旨略以：伊有向臺南市警察局第二分局偵查隊（以下簡
    稱第二分局）的員警丙○○供出毒品來源為綽號「小揚」之
    人，警察因此在98年7月23日查獲該人，請求依毒品危害防
    制條例第17條規定減輕其刑。惟查：
  （一）按毒品危害防制條例第17條規定：犯第4條至第8條、第
        10條或第11條之罪，供出毒品來源，因而查獲其他正犯
        或共犯者，減輕或免除其刑。其立法意旨重在鼓勵具體
        供出其上游販毒者，俾資追查該毒梟前手及其上游毒品
        ，以杜絕毒品之蔓延與氾濫為目的。倘未因其自白進而
        查獲毒梟前手或其上游毒品者，自不得執此邀本條規定
        之寬減；又毒品危害防制條例第17條所稱「供出毒品來
        源，因而破獲者」，係指被告供出毒品來源之有關資料
        ，諸如前手之姓名、年籍、住居所、或其他足資辨別之
        特徵等，使調查或偵查犯罪之公務員因而對之發動調查
        或偵查並破獲者而言。申言之，被告之「供出毒品來源
        」，與調查或偵查犯罪之公務員對之發動調查或偵查並
        進而破獲之間，論理上須具有先後且相當的因果關係，
        非謂被告一有「自白」、「指認」毒品來源之人，而破
        獲在後，即得依上開規定予以減刑。若被告供出毒品來
        源者之前，調查或偵查犯罪之公務員已有確切之證據，
        足以合理之懷疑被告所供販賣毒品來源之人，則嗣後之
        破獲與被告之「供出毒品來源」間，即欠缺先後且相當
        的因果關係，自不得適用上開規定予以減刑。此有最高
        法院97年度臺上字第1475號判決意旨可資參照。
  （二）被告乙○○本次施用第二級毒品案件，經臺南縣警察局
        歸仁分局（以下簡稱歸仁分局）於98年7月19日查獲並
        為其製作警詢筆錄，而被告於製作警詢筆錄時，向該局
        員警供出其毒品上游為綽號「阿奇」之人，並未提供該
        綽號「阿奇」者其真實姓名、年籍資料或任何足資辨別
        特徵，或可供員警查緝之資料予該分局員警追查等情，
        有被告當日警詢筆錄存卷可稽（警卷第3至5頁）。
  （三）據證人丙○○於本院結證稱：被告前曾提供情資，檢舉
        綽號「小揚」之甲○○施用第二級毒品，乃分別於98年
        2月16日、98年6月16日為被告製作筆錄，被告均是以與
        購毒者同行，目擊購毒過程的身份證述，未曾以自己施
        用毒品之身份檢舉、製作筆錄；98年6月16日為被告製
        作筆錄後因時機還沒有成熟，故未報警檢察官針對甲○○發動逮捕、搜索等強制處分，當時檢察官有向法院聲
        請監聽，但是沒有獲准，而同時又有另外偵查邱星漢竊
        盜通緝案件，邱星漢是向甲○○購買毒品的人，等邱星
        漢緝獲到案，請他指認甲○○販賣毒品後，才向法院聲
        請搜索票，進行搜索。當時提供予檢察官據以向法院申
        請搜索票之資料，僅有邱星漢之筆錄，並未檢附被告之
        檢舉人筆錄等語（本院卷第38至40頁、第44頁）。是被
        告檢舉甲○○之時，並非施用毒品而犯毒品危害防制條
        例第10條犯罪之人。
  （四）雖被告於98年7月18日為歸仁分局員警查獲吸食毒品犯
        行者後，曾撥打電話予第二分局員警丙○○，嗣後亦有
        與之聯繫，然被告於電話或嗣後之聯繫中，均未曾向丙○○供出其該次施用第二級毒品之上手為何人，也未曾
        表示其是向綽號「小揚」之甲○○購買毒品等情，已據
        證人丙○○於本院證述明確（本院卷第41至45頁），是
        被告辯稱其於遭歸仁分局員警查獲後，曾向第二分局員
        警丙○○供出上手為綽號「小揚」之甲○○云云，並非
        實在。
  （五）綜上可知，被告乙○○雖有「指認」甲○○為販毒者，
        且偵查機關係因其提供之情資而查獲甲○○，然被告於
        檢舉甲○○之時，並非施用毒品而犯毒品危害防制條例
        第10條之罪之人；且被告因施用毒品為警查獲後，亦未
        曾供出其施用毒品之上手甲○○，亦未提供「阿奇」之
        年籍資料或特徵供偵查機關追查，參諸前揭說明，被告
        所為，當不符毒品危害防制條例第17條之規定，故無從
        據此減刑。
三、綜合上開各節，被告上訴意旨主張其應依毒品危害防制條例
    第17條之規定減刑，即依法無據，其上訴為無理由，應予駁
    回。
據上論斷，應依刑事訴訟法第455條之1第1項、第3項、第373條
、第368條，判決如主文。
本案經檢察官吳坤城到庭執行職務。
中    華    民    國    98    年    12    月    23    日
                  刑事第十二庭  審判長  法  官  卓穎毓
                                        法  官  周宛瑩
                                        法  官  莊玉熙
以上正本證明與原本無異。
本件不得上訴。
                                        書記官  余富誠
中    華    民    國    98    年    12    月    24    日
附錄本案論罪科刑法條全文：
毒品危害防制條例第10第2項
施用第二級毒品者，處三年以下有期徒刑。

司法院資訊處製作；財團法人民間司法改革基金會備份。
